臺灣高等法院高雄分院刑事判決　　　　 96年度上訴字第505號
上　訴　人　臺灣高雄地方法院檢察署檢察官
上　訴　人
即　被　告　丙○○
　　　　　　　　　　（現另案在臺灣高雄監獄執行中）
選任辯護人　劉新安律師
被　　　告　乙○○
指定辯護人　本院公設辯護人　 甲○○
上列上訴人等因被告等違反毒品危害防制條例案件，不服臺灣高
雄地方法院95年度訴字第1629號中華民國96年1 月5 日第一審判
決（起訴案號：臺灣高雄地方法院檢察署95年度偵緝字第1358、
1371號），提起上訴，本院判決如下：
     主  文
上訴駁回。
     事  實
一、丙○○前因違反麻醉藥品管理條例（已廢止）案件，經法院
    判處應執行有期徒刑7 年4 月確定，於民國（下同）89年7
    月6 日縮短刑期假釋出監後，再因犯罪遭撤銷假釋，於90年
    12月21日入監執行殘刑2 年6 月14日，而於92年1 月18日因
    縮短刑期執行完畢出監，仍不知悔改；明知海洛因與甲基安
    非他命，業經行政院依毒品危害防制條例第2 條第2 項第1
    款、第2 款公告列管為第一級、第二級毒品，不得意圖販賣
    而持有，先於94年4 月上旬某日，在高雄市某處，向不詳姓
    名年籍之人，購入供自己施用之第一級毒品海洛因8 小包（
    毛重0.8 公克1 包、0.4 公克5 包、0.2 公克2 包，合計驗
    後淨重0.91公克，空包裝重2.80公克）、第二級毒品甲基安
    非他命2 包（毛重1.7 公克、13.5公克），嗣因數量頗多，
    需錢花用，乃萌意圖販賣而持有第一、二級毒品海洛因、甲
    基安非他命之犯意，其知悉林哲銘、李正吉有施用上開2 種
    毒品，但其與林哲銘熟識，而與李正吉不熟，乃邀約林哲銘
    帶同李正吉於94年4 月5 日晚上11、12時許來看毒品貨色，
    再決定是否購買，丙○○即於同日偕同女友乙○○（不能證
    明其有共同犯意，詳後述），搭乘因與妻吵架適前來丙○○
    聊天之林錦文駕駛車號ZN—1687號自小客車，並先在車上轉
    讓毒品海洛因1 小包（無證據證明係屬該購入8 小包中之1
    包）供林錦文施用（轉讓第一級毒品部分業經原審判刑確定
    ），嗣林哲銘、李正吉等人自台南出發較遲，延至翌（6 ）
    日凌晨1 時20分許，丙○○、乙○○始由林錦文駕駛上開車
    輛，在高雄市○○區○○路上右昌國小前與林哲銘、李正吉
    見面，渠等為規避警方追查、確認交易對象與交易安全，抵
    達時由林哲銘先行上車與丙○○會合，嗣確認未遭警方跟監
    後，又調頭折返接載李正吉上車，丙○○在車內正提出上開
    第二級毒品2 包、第一級毒品8 包予李正吉、林哲銘觀看之
    際，旋因該車形跡可疑，而遭巡邏員警駕車趨前盤查，丙○
    ○頓然發覺，乃要求駕車之林錦文加速逃逸，直至同市區○
    ○○路中油儲油廠前始為警追及攔停，並當場查獲如附表一
    所示丙○○意圖販賣而持有之上開毒品海洛因8 包、甲基安
    非他命2 包，並自丙○○身上扣得行動電話3 支、本票8張
    、新臺幣（下同）13萬6,800 元，自乙○○身上扣得行動電
    話2 支、記事本2 本、存摺1 本、金融卡1 張與16萬5,000
    元，以及自林哲銘身上扣得供其施用之毒品甲基安非他命1
    包（毛重5.7 公克）、行動電話2 支及現金1 萬8,800 元。
二、案經高雄市政府警察局楠梓分局移送臺灣高雄地方法院檢察
    署檢察官偵查起訴。
    理    由
甲、證據能力部分：
一、證人林錦文之警詢陳述，被告及其辯護人雖爭執其證據能力
    ，惟本院審酌該等書面陳述作成之情形，均已依刑事訴訟法
    第95條規定將應予告知事項告知，並無任何違反法定程序或
    不當取供之情形，且其等為本案查獲當時在場之人，與待證
    事實有關聯性，雖與本院審判時陳述有所不符，惟其等先前
    之警詢陳述實有較為可信之情況，且為證明犯罪事實之存否
    所必要，是其等警詢陳述依刑事訴訟法第159 條之2 規定，
    認有證據能力。
二、證人林哲銘、李正吉、乙○○之警詢陳述，檢察官、被告及
    其辯護人均不爭執其證據能力，並於本院審理時，均表示對
    其內容無意見等語，本院審酌該等書面陳述作成之情形均屬
    正常，並無任何違反法定程序或不當之情形，且與待證事實
    有關聯性，以之當作為證據應屬適當，依刑事訴訟法第159
    條之5 第2 項規定，認上開證人在警詢時之陳述均具有證據
    能力。
三、又就卷附之高雄市政府警察局楠梓分局搜索扣押筆錄、扣押
    物品目錄表、扣押物品收據、扣押物品清單、高雄地檢署檢
    體送驗單、高雄醫學大學附設醫院檢驗報告、高雄市立凱旋
    醫院濫用藥物尿液檢驗報告、法務部調查局鑑定通知書、和
    信電訊公司0000000000號雙向通聯紀錄各1 份、毒品案件尿
    液送驗編號與真實姓名對照表5 紙、夜間訊問同意書5 紙、
    照片15紙、車籍作業系統查詢認可資料、乙○○郵政存簿影
    本、記事本2 冊等資料之證據能力，均屬被告以外之人於審
    判外之書面陳述，公訴人、被告及其辯護人均於審判程序表
    示無意見等語，本院審酌該等書面陳述作成之情形均屬正常
    ，並無任何違反法定程序或不當之情形，且與待證事實有關
    聯性，認適當作為證據，依刑事訴訟法第159 條之5 第2項
    規定，上開書面陳述均具有證據能力。
乙、實體部分
壹、被告丙○○部分：
一、訊據上訴人即被告丙○○固不否認有上揭為警追車攔檢並扣
    得如附表所列毒品等物之事實，惟矢口否認有何販賣或意圖
    販賣而持有毒品之犯行，辯稱：是晚伊是約朋友林哲銘吃飯
    聊天，李正吉伊則不認識，是林哲銘要介紹與伊認識，在車
    上並未交易毒品，扣案之毒品海洛因8 小包是警察在地上撿
    到的，李正吉承認是其所有，伊沒有向他人買入該8 小包海
    洛因，警察在伊身上只搜到現款，並未搜到毒品云云。經查
    ：
  (一)證人林錦文於警詢時證稱：當時伊開車時，前座右側坐李正
    吉，伊後方坐乙○○，後座中間坐丙○○，右後座坐林哲銘
    ，因坐在伊後座之丙○○及林哲銘身上都有帶毒品，當警方
    要盤查伊時，坐在後座之人開口叫伊加油逃走，伊才駕車逃
    逸；伊在車上聽到，當時丙○○拿出1 包3 錢多的安非他命
    毒品出來讓李正吉看，李正吉問丙○○1 錢的安非他命要賣
    多少錢，後來警察就來盤檢了；伊知道林哲銘的角色是介紹
    李正吉向丙○○買毒品等語（見偵字第8053卷第29、30頁）
    ；查證人林錦文與被告丙○○係國中同學，是日係因與其妻
    吵架，心情欠佳，往找丙○○聊天，丙○○乃找林錦文駕駛
    其開來之上開自小客車，戴渠與女友乙○○前往與林哲銘、
    李正吉見面，在車上丙○○且提供海洛因1 小包供林錦文施
    用，此情業據證人林錦文與被告丙○○供陳一致，足見渠2
    人之關係良好，證人林錦文應無虛構事實誣陷丙○○之理，
    其證述應可採信。依此可見警車巡邏經過上開地點時，即為
    被告丙○○正於車上意圖販賣而提示上開毒品予林哲銘、李
    正吉觀看之際，從而，雖李、林二人於觀看上開二種毒品，
    尚未表明是否購買，旋為警查獲而未開始交易，已屬明確。
  (二)再參諸證人林哲銘於警詢證稱：伊等才剛上車沒多久，警察
    就來了，因為伊與「菁仔」（即丙○○）嘉義監獄關在一起
    ，伊知道他有辦法介紹毒品的買賣，所以伊前天與「菁仔」
    聯絡後，約定在昨天（5 日）晚上23時30分許在右昌國小見
    面；只有警方在伊身上所搜到的1 包安非他命（毛重5.7 公
    克，94年檢總管字第4296號扣押物品清單編號2） 、行動電
    話2 支及現金1 萬8,800 元是伊的，其他被丟出車外的，都
    不是伊的等語，及其於原審證稱：當天李正吉並未交錢給丙
    ○○，丙○○也未交付毒品給伊等語；以及李正吉於原審證
    稱：當晚查獲時，林哲銘及被告2 人均未交付毒品給伊等語
    明確（見同上偵查卷第16、17頁、原審卷第213 、157 頁）
    ；顯見被告丙○○係約好林哲銘、李正吉來觀看上開2 種毒
    品以便推銷，其2 人尚未決定是否購買、毒品種類、數量、
    單價及總價，旋即為警查獲。又李正吉於警詢證稱：伊僅認
    識林哲銘，其他3 人（即丙○○、乙○○及林錦文）伊都不
    認識，伊也不知道扣案物是何人所有等語；以及林哲銘上開
    警詢證稱：除其身上扣得供其施用之毒品甲基安非他命1 包
    等物外，其餘毒品均非伊所有等語明確（見偵查卷第17、22
    頁），而被告丙○○既係邀林哲銘、李正吉前來高雄鑑看毒
    品，自係由被告丙○○攜帶較大量之毒品，林哲銘、李正吉
    等人至多僅攜帶一點毒品，俾與其所欲鑑看之貨色比較，始
    符常理。足見扣案如附表所示之毒品，除林哲銘身上查獲者
    外，既非同車之李正吉、林錦文及乙○○所有（詳下述貳）
    ，應係被告丙○○甫發覺警車前來盤查時，才迅速自窗戶丟
    出，均為被告丙○○意圖販賣所持有者無訛。此外，並有楠
    梓分局搜索扣押筆錄、扣押物品目錄表、扣押物品收據、車
    籍作業系統查詢認可資料、扣押物品清單、和信電訊公司
    00000000 00 號雙向通聯紀錄各1 份在卷足稽，且有於現場
    查獲如附表一編號1 、2 、3 所示數量頗豐之第一、二級毒
    品、丙○○與林哲銘聯絡之手機共5 支（各含門號晶片卡1
    片）扣案足憑。
  (三)又扣案如附表一編號1 所示之白粉8 包（驗後淨重0.91公克
    ，空包裝重2.80公克），另編號2 所示之晶體3 包（含袋合
    計驗前毛重20.4公克，驗後毛重20.3公克），分別送經以氣
    相層析質譜儀分析法（GC/MS） 檢驗結果，確各呈第一級毒
    品海洛因、第二級毒品甲基安非他命陽性反應，此有法務部
    調查局94年6 月10日調科壹字第220020202 號鑑定通知書、
    高雄醫學大學附設醫院檢驗報告各1 紙在卷可稽。
  (四)被告丙○○於原審雖聲請林錦文、乙○○為證，林錦文於原
    審證稱：在車上都沒有聽到有人要購買毒品之事，伊沒有聽
    到購買價格、沒有聽到買賣海洛因等語；乙○○於原審亦證
    稱：伊在車上想事情，沒有聽到林哲銘、丙○○他們在討論
    何事、扣案毒品並非丙○○所有等語；及原審依職權傳訊之
    林哲銘證稱：在伊等所坐車子右後座之毒品，有小鐵盒內海
    洛因8 包、安非他命2 包，事後回去聽朋友說是李正吉的；
    在車上查到的海洛因5 包、甲基安非他命1 包是伊自己帶來
    要施用的等語（見原審卷第148 、172 、212 頁），惟證人
    林錦文、林哲銘、乙○○上開證述均與其先前警詢證述、李
    正吉於警詢及原審之證述相左，核屬事後護被告丙○○之
    詞，無足採信。另證人李正吉經檢察官於原審聲請傳訊證稱
    ：伊隨林哲銘到高雄，只是要去酒店喝酒等語，固不足採，
    惟其證稱：伊與被告2 人不熟，是林哲銘帶伊去的，林哲銘
    先坐上被告2 人的車，後來伊在計程車上等約10分鐘之後，
    他們才又來載伊等語（見原審卷第155 頁），核與上開證人
    林錦文、林哲銘之警詢證述相符，顯見其係應林哲銘之介紹
    ，來向意圖販賣之被告丙○○鑑看上開毒品之人，因上車後
    旋為警查獲而未開始交易等情，應無疑義；是其等3 人於原
    審之證述，均不能為有利於被告丙○○之認定。綜上所述，
    被告丙○○確有意圖販賣而持有扣案之第一、二級毒品（除
    林哲銘持有毛重5.7 公克甲基安非他命外）之行為，事證明
    確，犯行堪以認定，應予依法論科。
二、公訴意旨另以：被告丙○○明知甲基安非他命係毒品危害防
    制條例所列管之第二級毒品，未經許可不得擅自販賣，竟意
    圖營利，於94年4 月上旬間某日，在高雄市某處，賣出約17
    公克重之第二級毒品甲基安非他命予李正吉，嗣於94年4 月
    上旬某日另向不詳姓名年籍之人，購入供販賣用之第一級毒
    品海洛因5 包（毛重0.8 公克1 包、0.4 公克4 包）與第二
    級毒品甲基安非他命1 包（毛重1.7 公克），又因李正吉發
    覺數日前購買之毒品重量不足，乃率林哲銘要求丙○○乙○
    ○見面補足數量，及增購毒品，丙○○與乙○○乃於94年4
    月6 日凌晨1 時20分許，由林錦文駕駛上開車輛，前往上開
    加昌國小前，先接載林哲銘、再回頭接載李正吉上車，並在
    車上交付李正吉所要求回補與增購之毒品2 包（毛重5.7 公
    克、13 .5 公克），終因形跡可疑，為警攔停查獲，並扣得
    上開毒品等物，因認丙○○另涉犯毒品危害防制條例第4 條
    第2 項之販賣第二級毒品罪嫌云云。惟：
  (一)按犯罪事實，應依證據認定之，無證據不得認定犯罪事實，
    刑事訴訟法第154 條第2 項定有明文。又事實之認定，應憑
    證據，如未能發現相當證據，或證據不足以證明，自不能以
    推測或擬制之方法，以為裁判基礎，最高法院40年台上字第
    86號判例參照。次按所謂販賣行為，須以營利之意思而販入
    或賣出，方足構成（最高法院67年度臺上字第2500號、69年
    度臺上字第1675號判例意旨參照）。
  (二)訊據被告丙○○堅決否認有何販賣毒品甲基安非他命之犯行
    ，辯稱：扣案上開毒品均其購入供自己施用，並無販賣等語
    。而本件公訴人認被告涉有販賣上開第二級毒品罪嫌，無非
    以證人林錦文、林哲銘於警詢、偵查中之證述、扣案之毒品
    及鑑定報告等，資為論據。
  (三)查本件雖證人林錦文於警詢中證稱：伊知道車上的人是要來
    向丙○○討毒品，因為他們先前向丙○○買毒品時數量不足
    ，這次是要丙○○補足之前的欠貨等語（見偵查卷第35頁）
    ；並於原審審理中證稱：就是林哲銘講的，只有13公克，伊
    沒有聽到丙○○如何回答等語（見原審卷第152 頁）；以及
    證人林哲銘於警詢證稱：伊知道他（丙○○）有辦法介紹毒
    品的買賣，所以伊前天與「菁仔」（丙○○）聯絡後，約定
    在昨天（5 日）晚上23時30分許，在右昌國小見面等語（見
    同上偵查卷第16頁）。惟自林錦文、林哲銘上開證述，尚無
    法清楚得知：被告丙○○前次究竟何時、何地、以如何單價
    、總價、販賣何種毒品予何人、有無、如何付款等情；而其
    於原審作證時，已具結否認聽到林哲銘、李正吉向丙○○購
    買過毒品、查獲時有交付毒品之情（見原審卷第149 、150
    頁）。又證人林哲銘、李正吉於原審審理中均證稱：僅要到
    高雄喝酒、上酒店找小姐、找朋友丙○○聊天，並非要補給
    不足數量、或購買上開毒品等語（見原審卷第155 、210 、
    211 頁），固均無可採，惟並無從認定丙○○販賣第二級毒
    品予林哲銘、李正吉之事實。再證人乙○○之證述，雖有坦
    承持有記事本、為證稱伊係照丙○○之指示所記載等語，惟
    該記事本內固有若干數字、綽號之記載，但究難以拼湊具體
    買賣何種毒品之人、事、時、地、物，即無法認定該記事本
    為毒品交易之帳冊，是就此販賣第二級毒品部分，亦無何不
    利於丙○○之處。從而，均無法證實被告丙○○曾經販賣、
    或本次已販賣交付上開第二級毒品予林哲銘、李正吉之事實
    。是除上開意圖販賣而持有第一、二級毒品犯行外，檢察官
    亦未舉出被告丙○○基於販賣之犯意前曾出售、此次已出售
    交付第二級毒品予林哲銘、李正吉之積極證據以供本院審核
    。基此，起訴書所稱被告有販賣上開第二級毒品之犯行，即
    屬無據。
  (四)至扣案之毒品、數量及上開檢驗報告，僅足證明被告為警查
    獲時確有意圖販賣而持有該毒品，並不足以證明被告丙○○
    有販賣第二級毒品之犯行。
    綜上，本件被告丙○○被訴販賣第二級毒品，並無積極之證
    據足以證明，此部分被訴犯罪尚屬不能證明。
三、按海洛因、甲基安非他命為毒品危害防制條例第2 條第2 項
    第1 款、第2 款所規定列管之第一級、第二級毒品，不得意
    圖販賣而持有、轉讓。被告丙○○於購入海洛因及甲基安非
    他命時，原係欲供自己施用，係因數量頗多，且嗣因缺錢花
    用，始萌販賣之意，核其所為，係違反毒品危害防制條例第
    5 條第1 項、第2 項之意圖販賣而持有第一級毒品罪、意圖
    販賣而持有第二級毒品罪。其持有第一級、第二級毒品之低
    度行為，為意圖販賣而持有第一級、第二級毒品之高度行為
    所吸收，均不另論罪。被告同時意圖販賣而持有第一級、第
    二級毒品之行為，觸犯上開條例第5 條、第1 、2 項之2 項
    罪名，有刑法第55條前段規定之想像競合關係，應從一重之
    意圖販賣而持有第一級毒品罪處斷。再公訴人認本案被告有
    販賣第二級毒品犯行，所為應成立同條例第4 條第2 項之販
    賣第二級毒品罪云云，尚有未洽，本院雖認僅係犯意圖販賣
    而持有第二級毒品罪，惟因販賣第二級毒品罪與意圖販賣而
    持有第二級毒品罪間，為實質上一罪，具高低度之吸收關係
    ，是就起訴販賣第二級毒品罪部分，改論以意圖販賣而持有
    第二級毒品罪，僅係犯罪事實之一部減縮，尚無變更起訴法
    條之問題（參最高法院80年度台上字第2703號判決意旨）。
    又被告前因麻藥案件（已廢止）犯罪遭撤銷假釋，再入監執
    行殘刑2 年6 月14日，而於92年1 月18日因縮短刑期執畢後
    ，於5 年以內再故意犯本件有期徒刑以上之罪，依刑法第47
    條第1 項應論以累犯（修正前後就本件累犯要件並無變更，
    逕依修正後規定論處），除其所犯意圖販賣而持有第一級毒
    品罪之法定本刑為無期徒刑部分，依法不得加重外，其餘部
    分依法各加重其刑。
四、原審因而適用毒品危害防制條例第5 條第1 項、第2 項、第
    18條第1項前段、刑法第11條、第55條、第47條第1項（刑法
    第55條想像競合犯之規定，新法雖增列但書，但此係對科刑
    之限制，為法理之明文化，非屬法律之變更，自無新舊法比
    較之問題，原審誤為新舊法比較，雖有未合，但尚不構成撤
    銷之事由），審酌被告丙○○有多次毒品前科，素行不良、
    犯罪動機、年輕力壯，竟不事正途，因需錢孔急而鋌而走險
    ，意圖販賣而持有第一、二級毒品，且扣案毒品之數量不少
    ，如經販賣得逞，將造成社會嚴重危害，違反我國反毒禁毒
    之法律政策，暨其犯後飾詞否認犯行，態度欠佳等一切情狀
    ，科處有期徒刑拾年肆月，並以扣案如附表一編號1 第一級
    毒品海洛因8 包（驗後淨重0.91公克，空包裝重2.80公克）
    ；編號2 所示之甲基安非他命3 包（含袋合計驗前毛重20.4
    公克，驗後毛重20.3公克），及包裝上開第一、二級毒品之
    空包裝袋各8 只、3 只，既沾粘前揭毒品細末無法完全析離
    ，不問是否為犯人即被告所有（含林哲銘持有者），依毒品
    危害防制條例第18條第1 項前段規定，併應諭知沒收銷燬之
    ；因鑑驗所耗費之毒品，既已滅失，敘明不予宣告沒收銷燬
    之。復以扣案之附表編號3 所示數量之行動電話（各含門號
    晶片卡）7 支，其中3 支為被告丙○○所有，惟與其本件犯
    罪無關；其餘2 支、2 支各為乙○○、林哲銘所有，而乙○
    ○本件宣告無罪（詳後述），林哲銘未經檢察官起訴犯本件
    各罪，均不予宣告沒收。另編號4 所示之新臺幣32萬600 元
    ，其中1 萬8,800 元為林哲銘所有，無法證明為本件被告丙
    ○○犯罪所得，則不予宣告沒收；其餘30萬1 千8 百元，其
    中13萬6,800 元、16萬5,000 元分別為被告丙○○、乙○○
    所有，本件乙○○無罪，而被告丙○○雖犯意圖販賣而持有
    第一、二級毒品等罪，惟尚無法證明上開款項係供其犯罪所
    用或所得之財物，自無法依同條例第19條第1 項諭知沒收。
    又以扣案如附表編號5 至8 所示之本票其中2 張、記事本2
    本、存摺1 本、金融卡1 張均為乙○○所有，其餘本票8張
    為丙○○所有，亦不能證明與被告丙○○本件犯罪有關，均
    不予宣告沒收。其認事用法皆無不合，被告丙○○上訴犯罪
    ，而指摘原判決此部分論罪科刑為不當，及檢察官上訴以被
    告應與乙○○負共同販賣第二級毒品罪及共同意圖販賣而持
    有第一級毒品罪，指摘原判決僅單獨科處被告丙○○意圖販
    賣而持有第一級毒品罪為不當，均無理由，應予駁回。
貳、被告乙○○部分：
一、公訴意旨略以：被告乙○○為丙○○之女友，與丙○○有共
    同意圖販賣而持有販賣第二級毒品甲基安非他命之犯意聯絡
    ，由丙○○出面與買家交易，乙○○則負責管帳等工作，2
    人先於94年4 月上旬間某日，於在高雄市某處，賣出約17公
    克重之第二級毒品甲基安非他命予李正吉，2 人嗣於94年4
    月上旬某日，另向不詳姓名年籍之人，購入供販賣用之第一
    級毒品海洛因5 包（毛重0.8 公克1 包、0.4 公克4 包）與
    第二級毒品甲基安非他命1 包（毛重1.7 公克），又因李正
    吉發覺數日前購買之毒品重量不足，乃率林哲銘要求丙○○
    、乙○○見面補足數量，及增購毒品，丙○○與乙○○於94
    年4 月5 日要求林錦文駕駛上開車輛搭載，再於94年4 月6
    日凌晨1 時20分許，由林錦文駕車前往上開加昌國小前，先
    接載林哲銘、再回頭接載李正吉上車，並於車上交付李正吉
    所要求回補與增購之毒品2 包（毛重5. 7公克、13.5公克）
    ，終因形跡可疑，為警攔停查獲，並扣得上開毒品，因認乙
    ○○亦共同涉犯毒品危害防制條例第4 條第2 項販賣第二級
    毒品罪、第5 條第1 項意圖販賣而持有第一級毒品罪云云。
二、公訴人認被告乙○○涉有上揭犯行，係以本件警察攔查林錦
    文駕駛之上開自小客車時，被告乙○○亦在車上，且為警扣
    得如附表所列之毒品等物，而扣案之記事本之文字被告乙○
    ○亦承認係其所記載等情，為其論據。訊據被告乙○○堅決
    否認有上揭犯行，辯稱：伊與丙○○係男女朋友關係，均沾
    染施用毒品之習慣，是日伊雖有與丙○○同坐林錦文駕駛之
    自小客車，但伊不知丙○○意欲何為，扣案之記事簿上文字
    雖係伊所記載，但伊係依丙○○之指示記載，大略係記載借
    款或欠款之數額，或賭博輸贏之款項，並非記載毒品交易之
    金額等語。
三、經查，證人林錦文於警詢及原審審理時均證述：伊所施用之
    毒品海洛因係被告丙○○所轉讓給予，並非來自被告乙○○
    ；而證人林哲銘於警詢及原審審理中均一致證稱：是伊與被
    告丙○○聯絡，且其於警詢僅證稱：知道丙○○有辦法介紹
    毒品買賣，才與「菁仔」連絡上，並非與被告乙○○聯絡等
    語。另證人李正吉於原審審理時證述：係隨林哲銘來找朋友
    丙○○聊天、上酒店，與被告乙○○不認識等語，此外，依
    現存卷證資料，扣案之毒品除林哲銘身上所查獲者外，餘均
    為丙○○所有，尚無發現係屬乙○○自己持有者，是尚無法
    得出被告乙○○有參與販賣第二級毒品、意圖販賣而持有第
    一、二級毒品、轉讓第一級毒品之具體證據。
四、被告乙○○當時與丙○○係同居男女朋友，此為乙○○及丙
    ○○供明在卷，是日被告乙○○雖與丙○○同上林錦文駕駛
    之自小客車，但其係坐車輛後座左側，後座中間係丙○○，
    右側則為林哲銘，而警方係在車輛右後側地上查獲海洛因毒
    品，該海洛因自非坐於後座左側之被告乙○○所持有或丟棄
    。
五、另於被告乙○○之皮包內之記事本2 本、行動電話2 支、存
    摺1 本、金融卡1 張與現金13萬6,800 元等，被告乙○○雖
    坦認記事本為其所記載，然供稱所記載之內容為賭博所得及
    出入明細，或為他人欠款或向他人借款之記載等語，姑不論
    其所述是否真實，然究其內容並無從認定與販賣毒品有何關
    聯性，不足認定被告乙○○有何不法之犯行。至在被告乙○
    ○之皮包雖查獲13萬6,800 元，然在共同被告丙○○身上亦
    經查扣16萬5,000 元，難認在被告乙○○身上查獲之現款必
    與被告丙○○有關，並因而認係共同販賣毒品所得。
六、綜上所述，並無確切之事證足證被告乙○○有參與販賣第二
    級毒品及意圖販賣而持有第一、二級毒品之犯行，原審因而
    就此部分諭知被告乙○○無罪，並無不合。檢察官上訴指摘
    原判決此部分不當（檢察官並未對被告乙○○被訴轉讓第一
    級毒品諭知無罪部分上訴），非有理由，應予駁回。
七、據上論斷，應依刑事訴訟法第368條，判決如主文。
本案經檢察官許月雲到庭執行職務。
中　　華　　民　　國　　96　　年　　4 　　月　　24　　日
                  刑事第四庭    審判長法  官   蕭權閔
                                      法  官   吳進寶
                                      法  官   陳吉雄
以上正本證明與原本無異。
如不服本判決應於收受本判決後10日內向本院提出上訴書狀，其
未敘述上訴理由者，並得於提起上訴後10日內向本院補提理由書
狀（均須按他造當事人之人數附繕本）「切勿逕送上級法院」。
中　　華　　民　　國　　96　　年　　4 　　月　　25　　日
　　　　　　　　　　　　　　　　　　　書記官   梁美姿
附錄本判決論罪科刑法條：
毒品危害防制條例第5條第1、2項
意圖販賣而持有第一級毒品者，處無期徒刑或10年以上有期徒刑
，得併科新臺幣7百萬元以下罰金。
意圖販賣而持有第二級毒品者，處5 年以上有期徒刑，得併科新
臺幣5百萬元以下罰金。
附表一：
┌──┬──────────┬─────┬──────────┬───────┐
│編號│應沒收物品名稱      │ 數量     │ 重量或所有人       │備    註      │
├──┼──────────┼─────┼──────────┼───────┤
│ 1  │第一級毒品海洛因及沾│8 包      │驗後淨重0.91公克，空│空包裝袋因與上│
│    │粘有上開毒品之空包裝│空包裝袋  │包裝重2.80公克。    │開毒品無法完全│
│    │袋                  │8只       │                    │析離，均應沒收│
│    │                    │          │                    │銷燬之。      │
│    │                    │          │                    │警方扣案目錄表│
│    │                    │          │                    │編號6         │
├──┼──────────┼─────┼──────────┼───────┤
│ 2  │第二級毒品甲基安非他│3 包      │含袋合計驗前毛重20.4│同上          │
│    │命及沾粘有上開毒品之│空包裝袋  │公克，驗後毛重20.3公│警方扣案目錄表│
│    │空包裝袋            │3 只      │克（扣案毛重13.5公克│編號7         │
│    │                    │          │、5.7 公克、1.7 公克│              │
│    │                    │          │）                  │              │
├──┼──────────┼─────┼──────────┼───────┤
│ 3  │行動電話機（各含門號│3 支      │丙○○所有3 支；    │均不予沒收    │
│    │晶片卡）            │          │                    │              │
│    │                    │2 支      │乙○○所有2 支、    │警方扣案目錄表│
│    │                    │2 支      │林哲銘所有2支。     │編號1         │
├──┼──────────┼─────┼──────────┼───────┤
│ 4  │新台幣（元）        │32萬600 元│其中1 萬8800元為林哲│均不予沒收    │
│    │                    │          │銘所有、13萬6800元為│警方扣案目錄表│
│    │                    │          │丙○○所有、16萬5000│編號8         │
│    │                    │          │元為乙○○所有      │              │
├──┼──────────┼─────┼──────────┼───────┤
│ 5  │本票                │10張      │其中8 張丙○○所有、│均不予沒收    │
│    │                    │          │2 張乙○○所有      │警方扣案目錄表│
│    │                    │          │                    │編號2         │
├──┼──────────┼─────┼──────────┼───────┤
│ 6  │記事本              │2本       │乙○○所有          │均不予沒收    │
│    │                    │          │                    │警方扣案目錄表│
│    │                    │          │                    │編號3         │
├──┼──────────┼─────┼──────────┼───────┤
│7   │郵局存款簿          │1本       │乙○○所有          │不予沒收      │
│    │                    │          │                    │警方扣案目錄表│
│    │                    │          │                    │編號4         │
├──┼──────────┼─────┼──────────┼───────┤
│8   │郵局金融卡          │1張       │乙○○所有          │不予沒收      │
│    │                    │          │                    │警方扣案目錄表│
│    │                    │          │                    │編號5         │
└──┴──────────┴─────┴──────────┴───────┘
┌───────────────────────────────────────────────┐
│附表二：                                                                                      │
├──────┬─────────────┬─────────────┬───────┬────┤
│相關變更條文│行為時法（下稱舊法）      │裁判時法（下稱新法）      │比  較  理  由│備    註│
├──────┼─────────────┼─────────────┼───────┼────┤
│【想像競合犯│一行為而觸犯數罪名者，從一│一行為而觸犯數罪名者，從一│增訂但書為法理│舊法有利│
│之適用】原刑│重處斷。                  │重處斷。但不得科以較輕罪名│之明文化，仍從│        │
│法第55條前段│                          │所定最輕本刑以下之刑。    │一重罪處斷，實│        │
│            │                          │                          │質上舊法對於被│        │
│            │                          │                          │告並無不利。  │        │
│            │                          │                          │              │        │
├──────┼─────────────┼─────────────┼───────┼────┤
│【定應執行刑│宣告多數有期徒刑者，於各刑│宣告多數有期徒刑者，於各刑│修正後有期徒刑│舊法有利│
│變更】刑法第│中之最長期以上，各刑合併之│中之最長期以上，各刑合併之│合併定執行刑之│        │
│51條第5款   │刑期以下，定其刑期。但不得│刑期以下，定其刑期。但不得│最高度較重。  │        │
│            │逾20年。                  │逾30年。                  │              │        │
├──────┼─────────────┴─────────────┴───────┼────┤
│整體比較結果│舊法有利於被告                                                        │舊法有利│
└──────┴───────────────────────────────────┴────┘
                                                  w
